【裁判字號】    97,訴,1712
【裁判日期】    970530
【裁判案由】    毒品危害防制條例
【裁判全文】
臺灣板橋地方法院刑事判決              97年度訴字第1712號
公  訴  人  臺灣板橋地方法院檢察署檢察官
被      告  甲○○
上列被告因違反毒品危害防制條例案件，經檢察官提起公訴（97
年度毒偵字第1585號），本院依簡式審判程序判決如下：
    主  文
甲○○施用第一級毒品，累犯，處有期徒刑玖月。
    事  實
一、甲○○前因施用毒品案件，經本院以91年度毒聲字第3150號
    裁定送觀察、勒戒後，認無繼續施用毒品傾向，於民國91年
    10月19日執行完畢釋放，並由臺灣板橋地方法院檢察署檢察
    官以91年度毒偵字第3458號為不起訴處分確定。惟於上開觀
    察、勒戒執行完畢釋放後5 年內，復迭因施用第一、二級毒
    品，經本院以：(一)93年度簡字第3447號判處有期徒刑6 月、
    4 月，應執行有期徒刑9 月確定；(二)94年度訴字第413 號判
    處有期徒刑7 月確定；(三)97年度訴字第318 號判處有期徒刑
    8 月、5 月，應執行有期徒刑11月確定。另因搶奪案件，經
    本院以92年度訴字第1535號判處有期徒刑8 月確定，已於93
    年8 月11日縮刑期滿執行完畢。又因違反槍砲彈藥刀械管制
    條例案件，經本院以94年度簡字第828 號判處有期徒刑3 月
    確定，嗣與上揭(二)所示之有期徒刑7 月，合併定其應執行刑
    為有期徒刑9 月確定，再與上揭(一)所示應執行之有期徒刑9
    月接續執行，已於95年4 月19日縮刑期滿執行完畢。仍不知
    悔改，基於施用第一級毒品之犯意，於97年1 月29日17、18
    時許，在臺北縣板橋市○○路106 號之咖啡廳廁所內，以將
    海洛因置於注射針筒施打手臂靜脈之方法，施用第一級毒品
    海洛因。嗣為警於97年1 月29日23時許，在上址咖啡廳查獲
    ，經警採集甲○○之尿液檢體送驗結果，呈鴉片類陽性反應
    ，始悉上情。
二、案經臺北縣政府警察局板橋分局報請臺灣板橋地方法院檢察
    署檢察官偵查起訴。本院於準備程序進行中，被告就被訴事
    實為有罪之陳述，經告知被告簡式審判程序之旨，並聽取當
    事人意見後，裁定由受命法官獨任進行簡式審判程序。
    理  由
一、上揭事實，業據被告甲○○於本院審理時坦承不諱，且被告
    為警查獲後，經警採集其尿液檢體送驗結果，呈鴉片類陽性
    反應，有臺北縣政府警察局板橋分局被移送人姓名及代碼對
    照表、臺灣檢驗科技股份有限公司97年2 月21日濫用藥物檢
    驗報告各1 份附卷可稽，足認被告之自白與事實相符，而堪
    採信。
二、按毒品危害防制條例於92年7 月9 日修正公布，自93年1 月
    9 日施行，其中第20條、第23條將施用毒品之刑事處遇程序
    ，區分為「初犯」及「5 年內再犯」、「5 年後再犯」。依
    其立法理由之說明：「初犯」，經觀察、勒戒或強制戒治後
    ，應為不起訴處分或不付審理之裁定；經觀察、勒戒或強制
    戒治執行完畢釋放後，「5 年內再犯」者，因其再犯率甚高
    ，原實施之觀察、勒戒及強制戒治既已無法收其實效，爰依
    法追訴或裁定交付審理。至於經觀察、勒戒或強制戒治執行
    完畢釋放後，「5 年後再犯」者，前所實施之觀察、勒戒或
    強制戒治已足以遮斷其施用毒品之毒癮，為期自新及協助其
    斷除毒癮，仍適用「初犯」規定，先經觀察、勒戒或強制戒
    治之程序。從而依修正後之規定，僅限於「初犯」及「5 年
    後再犯」二種情形，始應先經觀察、勒戒或強制戒治程序。
    倘被告於5 年內已再犯，經依法追訴處罰，縱其第3 次（或
    第3 次以上）再度施用毒品之時間，在初犯經觀察、勒戒或
    強制戒治執行完畢釋放5 年以後，已不合於「5 年後再犯」
    之規定，且因已於「5 年內再犯」，顯見其再犯率甚高，原
    實施觀察、勒戒或強制戒治，已無法收其實效，即應依該條
    例第10條處罰（最高法院95年第7 次刑事庭會議決定參照）
    。查被告有上揭事實欄第一項所示之觀察、勒戒及科刑處罰
    紀錄，有刑案資料查註紀錄表、臺灣高等法院被告前案紀錄
    表可憑。被告於91年10月19日觀察、勒戒執行完畢釋放後5
    年內，復迭因施用第一、二級毒品，經本院以：(一)93年度簡
    字第3447號判處有期徒刑6 月、4 月，應執行有期徒刑9 月
    確定；(二)94年度訴字第413 號判處有期徒刑7 月確定；(三)97
    年度訴字第318 號判處有期徒刑8 月、5 月，應執行有期徒
    刑11月確定。，故縱被告於本案再度施用毒品之時間，係在
    上開觀察、勒戒執行完畢5 年以後，揆諸前揭說明，仍應依
    毒品危害防制條例第10條規定處罰。綜上所述，本案事證明
    確，被告犯行堪予認定，應依法論科。
三、按海洛因係屬毒品危害防制條例第2 條第2 項第1 款所定之
    第一級毒品。核被告所為，係犯毒品危害防制條例第10條第
    1 項之施用第一級毒品罪。其持有第一級毒品海洛因之低度
    行為，為施用之高度行為所吸收，不另論罪。又被告曾受如
    上揭事實欄第一項所示之有期徒刑執行完畢，有臺灣高等法
    院被告前案紀錄表可稽，其於受有期徒刑之執行完畢後，5
    年以內故意再犯本件有期徒刑以上之罪，為累犯，應依刑法
    第47條第1 項加重其刑。爰審酌被告前因施用毒品，曾接受
    觀察、勒戒之執行完畢，獲有不起訴分之寬典，且迭經論罪
    科刑，部分已執行完畢，仍不知抗拒毒品誘惑，再次漠視法
    令而犯本罪，非但戕害自我身心健康，對於社會風氣、治安
    亦潛有相當危害，惟念其施用毒品所生危害，實以戕害自我
    身心健康為主，對於他人生命、身體、財產等法益，尚無重
    大明顯之實害，且於本院審理時坦承犯行，態度尚佳等一切
    情狀，量處如主文所示之刑，以示懲儆。
據上論斷，應依刑事訴訟法第273 條之1 第1 項、第299 條第1
項前段，毒品危害防制條例第10條第1 項，刑法第11條前段、第
47條第1 項，判決如主文。
本案經檢察官謝岳龍到庭執行職務。
中    華    民    國    97    年    5     月    30    日
                  刑事第十五庭  法  官  朱嘉川
以上正本證明與原本無異。
如不服本判決，應於判決送達後10日內，向本院提出上訴狀（應
敘述具體理由，並附繕本）。
                                書記官  陳聖儒
中    華    民    國    97    年    6     月    5     日
附錄本案論罪科刑法條全文：
毒品危害防制條例第10條
施用第一級毒品者，處6 月以上5 年以下有期徒刑。
施用第二級毒品者，處3 年以下有期徒刑。


司法院資訊處製作；財團法人民間司法改革基金會備份。
